臺灣高等法院臺中分院刑事判決　　　　　　　　　九十三年度交上訴字第三二九號
　　上　訴　人
　　即　被　告　乙○○
　　選任辯護人　吳中和
右上訴人因公共危險等案件，不服臺灣臺中地方法院九十二年度交訴字第一八七號中
華民國九十三年一月十五日第一審判決（起訴案號：臺灣臺中地方法院檢察署九十二
年度偵字第二○七九六號），提起上訴，本院判決如左：
    主      文
原判決關於駕駛動力交通工具肇事，致人受傷而逃逸罪及定應執行刑部分，均撤銷。
乙○○被訴駕駛動力交通工具肇事，致人受傷而逃逸部分無罪。
其他上訴駁回。
    事      實
一、乙○○於民國（下同）九十二年十月二十四日十四時許，在台中縣新社鄉飲用白
    葡萄酒，明知本身服用酒類已達不能安全駕駛動力交通工具之程度，竟仍酒醉駕
    駛車號Ａ四－六一三七號自用小貨車上路。旋為在場之警員陳文涼發覺查獲，並
    測得乙○○酒後吐氣所含酒精成分為每公升○．八四毫克，已逾每公升○．五五
    毫克之安全駕駛標準。
二、案經台中縣警察局東勢分局報請臺灣臺中地方法院檢察署檢察官偵查起訴。
    理  　　由
壹、有罪部分：
一、訊據被告乙○○對右揭犯罪事實坦承不諱，又經現場目擊證人即警員陳文涼證述
    屬實，復有測試觀察職務報告書、飲酒後吐氣所含酒精濃度測試單可稽。
二、按刑法於八十八年四月二十一日經總統公布增訂第一百八十五條之三，將服用酒
    類不能安全駕駛動力交通工具而駕駛者，亦納入刑事處罰之範疇，該條規定並自
    同年月二十三日正式施行，犯本條之罪係屬抽象危險犯，其立法目的在嚇阻酒後
    駕車，危害公眾安全及防止交通事故之發生，條文中所稱「不能安全駕駛動力交
    通工具」係屬不確定之法律概念，除衡之行為人駕車時飲用酒類之程度及血液中
    酒精含量之多寡外，並應參以行為人當時之精神狀態、駕馭車輛之情形及對於交
    通號誌或指揮之遵守能力，以資相佐，斷非徒以飲酒數量作為取決是否成罪之唯
    一標準，否則，個人酒量殊異，偶因特殊情狀致未達平日精神狀態者亦所在多有
    ，欲以劃一標準遽為能否安全駕車或酒醉之論斷，誠屬難能，惟參考德國、美國
    之認定標準，駕駛人於呼氣中酒精濃度達每公升零點五五亳克以上者，肇事率為
    一般正常人之十倍，認為已達不能安全駕駛之標準，法務部八十八年五月十八日
    法八八檢字第○○一六六九號函亦採斯旨。本案被告酒測呼氣酒精濃度為每公升
    ○．八四毫克，足認被告駕車時確已達不能安全駕駛動力交通工具之程度。核被
    告所為係犯刑法第一百八十五條之三公共危險罪。原審此部分依刑法第一百八十
    五條之三、第四十一條第一項前段，罰金罰鍰提高標準條例第二項，審酌被告酒
    醉駕車，不顧公眾安全及其所生危害及犯後態度，量處有期徒刑二月，並諭知易
    科罰金之折算標準，核無不合，被告此部份上訴並無指摘原審此部分有何不當，
    其上訴為無理由，應予駁回。
貳、無罪部分：
一、公訴意旨另以：被告乙○○於前揭時、地，飲酒後，明知本身服用酒類已達不能
    安全駕駛動力交通工具之程度，竟仍酒醉駕駛車號Ａ四－六一三七號自用小貨車
    上路。嗣於同日十五時五十分許，沿台中縣新社鄉○○街○段由北往南行經中和
    街四段一九三號前時，因不勝酒力及疏未注意車前狀況，不慎追撞同向行進，由
    戊○○所騎乘之腳踏車，致戊○○人車倒地後，受有肌肉扭傷、疑腰椎間盤凸出
    之普通傷害（此部分戊○○於警訊及偵查中均表明不願告訴）。詎乙○○於駕駛
  前開自用小客車肇事致戊○○受傷後，竟未下車處理，反駕該車加速逃逸；旋為
    在場之警員陳文涼發覺，即騎重型警用機車追趕至中和街四段一二五巷口，而當
    場查獲，並測得乙○○酒後吐氣所含酒精成分為每公升○．八四毫克，已逾每公
    升○．五五毫克之安全駕駛標準。因認被告另犯刑法第一百八十五條之四罪嫌。
二、訊據被告乙○○堅決否認有肇事逃逸之犯行，並稱不知有撞及羅明椅所騎腳踏車
    等語。經查查獲本件之警員陳文涼已到庭證稱：
    辯謢人問陳文涼
    當天你如何發現車禍？
    證人答
    我剛好機車停在水果攤那裡，與居民聊天，停好沒有多久，後面腳踏車倒下來擦
    撞到我後座，我問老伯他發生什麼事情，他說有一輛小貨車擦撞到他。我剛好轉
    身看到小貨車要離開。那輛小貨車沒有停就直接開過去了。
    辯謢人問
    你有無看到擦撞？
    證人答
    沒有。
    審判長問
    小貨車開過去時，那一剎那有無加速？
    證人答
    他沒有加速，感覺好像沒有發生事情一直開過去。
    辯謢人問
    後來你如何處置？
    證人答
    因為現場已經移動了，我就告訴老伯等我一下，我去追那個人回來處理。
    辯謢人問
    後來有無追到？
  證人答
    有的。在飼料行門口那裡，小貨車停在那邊正準備搬飼料，我跟他說他撞到老伯
    ，麻煩跟我去處理一下，並跟我到現場看一下。因為現場離派出所很近，大約二
    十公尺左右。
    辯謢人問
    被告的反應？
    證人答
    他很激動。
    辯謢人問
    肇事地點離飼料行有多遠？
    證人答
    大約二、三百公尺。
    檢察官問陳文涼
    你後來追到被告，當時他的身體狀況如何？
    證人答
    當時他酒精濃度很高，有酒醉狀態，近距離就可以聞到酒的味道很濃。臉部類似
    酒醉那種，與正常人不同。
    檢察官問
    當時車上有多少人？
    證人答
    當時駕駛下來拿飼料，後來副駕駛也下來，另一個坐在小貨車後面。到派出所時
    ，有三個人。
    審判長問
    當時你有無問被害人，車子哪部分擦撞到他？
    證人答
    我是直接請交通小隊來處理，但老伯有告訴我是車子右後照鏡那裡有擦撞到他。
    而被告在警察局時口氣不是很好。
    另證人甲○○丙○○亦均證實被告確有停車購買飼料屬實（見本院卷第三八至五
    五頁），而證人陳文涼又證述被告當時已酒醉，肇事後仍以正常速度行使，且在
    距離現場約三百公尺處停車購物，衡情以被告不知有撞及被害人腳踏車之辯解為
    可採，被告雖於原審承認檢察官起訴之犯罪事實（見原審卷第一一頁），然被告
    此自白與事理有違，況且被告於警訊時亦否認此部分之犯行，自不能以被告在原
    審已自白，即認定被告有肇事逃逸之犯行，原審判決對此部份未加詳酌，加以論
    罪科刑，即有未當，應由本院將原審此部分及定執行刑部分之判決撤銷改判，爰
    為被告此部份為無罪之判決。
參、據上論結，應依刑事訴訟法第三百六十八條、第三百六十九條第一項前段、第三
    百六十四條、第三百零一條第一項，判決如主文。
本案經檢察官丁○○到庭執行職務。
中      華      民      國　    九十三     年     五      月    十一　　日
                                臺灣高等法院臺中分院刑事第三庭
                                      審判長法  官　陳　朱  貴
                                      　　　法　官　廖　柏　基
                                      　　　法　官　劉　連　星
右正本證明與原本無異。
刑法第一百八十五條之三部分不得上訴。
刑法第一百八十五條之四部分檢察官得上訴，被告不得上訴。
如不服本判決應於收受送達後十日內向本院提出上訴書狀，其未敘述上訴之理由者並
得於提起上訴後十日內向本院補提理由書（均須按他造當事人之人數附繕本）。
　　　　　　　　　　　　　　　　　　　　　　書記官  李  妍  嬅
中      華      民      國　    九十三     年     五      月    十一　　日
附錄法條：
刑法第一百八十五條之三：
服用毒品、麻醉藥品、酒類或其他相類之物，不能安全駕駛動力交通工具而駕駛者，
處一年以下有期徒刑、拘役或三萬元以下罰金。
                                                                        Ｆ
